最高法院刑事判決　　　　　　一○○年度台上字第四四四二號
上　訴　人　顏伯修
選任辯護人　高奕驤律師
　　　　　　呂佩芳律師
上列上訴人因偽造文書案件，不服台灣高等法院中華民國九十九
年三月二十三日第二審判決（九十九年度上訴字第四四一號，起
訴案號：台灣台北地方法院檢察署九十八年度偵字第一九五○七
、一九八四一號），提起上訴，本院判決如下：
    主  文
上訴駁回。
    理  由
按刑事訴訟法第三百七十七條規定，上訴於第三審法院，非以判
決違背法令為理由，不得為之。是提起第三審上訴，應以原判決
違背法令為理由，係屬法定要件。如果上訴理由書狀並未依據卷
內訴訟資料，具體指摘原判決不適用何種法則或如何適用不當，
或所指摘原判決違法情事，顯與法律規定得為第三審上訴理由之
違法情形，不相適合時，均應認其上訴為違背法律上之程式，予
以駁回。上訴人顏伯修上訴意旨略以：(一)原判決引用第一審判決
附表二，認定上訴人於各次消費行為之簽帳單上偽造「秦安民」
署押，均屬偽造私文書之部分行為，並於偽造後持以行使。惟該
附表二編號22、25、27、31、34、37、50、51、70、72、74、86
、94、95、98、100、109、120、121、122 係於遠傳電信股份有
限公司（下稱遠傳電信）或和信電訊股份有限公司（下稱和信電
信）線上繳款之明細，同附表編號23、32、33、35、57、59、60
、61、64、66、67、80、81、90、101、108、 112、113、114、
116、117、118、119、123、124、125、126、 128、129、130、
131 則係中國石油股份有限公司（下稱中油）萬隆自助加油站消
費之明細。而線上繳納電話費、自助加油均無須在簽帳單上簽名
，自無偽造私文書之行為，原審未為詳查，仍予維持，自有應於
審判期日調查之證據而未予調查、理由矛盾、理由不備之違法。
(二)本件上訴人偽造署押部分，卷內僅有信用卡申請書一紙、信用
卡保險費簽帳單二紙可證，台灣台北地方法院檢察署檢察事務官
公務電話紀錄亦記載上訴人答稱大部份祇在簽帳單上隨便畫押或
簽其英文姓氏「Yen 」，第一審誤認上訴人有此部分偽造私文書
之犯行，並諭知上訴人所偽造「秦安民」署押沒收，自與論理法
則、經驗法則相違，原判決仍予維持，併有適用證據法則不當之
違誤等語。惟查，本件原審經審理結果，認上訴人犯行明確，因
而維持第一審適用想像競合犯之規定，從一重分別論處上訴人連
續行使偽造私文書，足以生損害於他人罪刑（處有期徒刑一年四
月，減為有期徒刑八月，併為相關從刑之諭知），及行使偽造私
文書，足以生損害於他人各罪刑（處有期徒刑二月，減為有期徒
刑一月〔十六罪〕；處有期徒刑二月〔三十七罪〕；均為相關從
刑之諭知），駁回其在第二審之上訴，已綜合全部卷證資料，詳
加斟酌論斷，敘明其所憑之證據及其認定之理由。從形式上觀察
，原判決並無足以影響判決結果之違法情形存在。且查：(一)事實
之認定、證據之取捨與證據之證明力如何，均屬事實審法院得裁
量、判斷之職權，苟其此項裁量、判斷，並不悖乎通常一般人日
常生活經驗之定則或理則上當然存在之法則，又已於判決內論敘
其何以作此判斷之心證理由者，即不得任意指為違法，而資為第
三審上訴之適法理由。又刑法偽造私文書罪，以捏造他人名義之
署押而製作文書為構成要件之一，所謂署押，係在物體上署名或
簽押，凡足以資識別並證明一定意思表示或一定事實，表明係本
人簽名之意思者，均屬之，非以簽署製作人之姓名為限。而同法
之行使偽造私文書罪，祇提出偽造之文書，本於該文書之內容有
所主張，即為成立。卷查，本件日盛國際商業銀行股份有限公司
（下稱日盛銀行）信用卡事業處前於九十八年五月十一日以日銀
字第○九八二一○○○一一○八○號函復台北市政府警察局中山
分局略稱秦安民遭冒名辦理信用卡後盜刷之交易簽帳單，皆已過
調閱期限，隨函附上可調閱之簽帳單及申請書影本等旨（偵查卷
第二十一頁），並未否定持秦安民名義申辦之信用卡消費時無庸
簽立簽帳單。而上訴人於原審供稱「（既然有刷卡，為什麼信用
卡背面會沒有簽名？）我忘記有簽，大部分我都簽英文，如果付
給保險公司，他是不會核對卡，祇要簽名過去就行了」（原審卷
第三十五頁），且上訴人於警詢、偵查、第一審及原審始終坦承
冒用秦安民名義向日盛銀行申請信用卡，於取得信用卡後，再於
第一審判決附表二所示時間，持偽以秦安民之名義刷卡消費等情
，第一審就上訴人之自白、證人秦安民、王中書分別於警詢與偵
查中之證言，暨秦安民名義所申請日盛銀行卡號0000000
000000000號之申請書影本、消費明細帳單等證據，經
綜合研判後，認定上訴人以秦安民名義向日盛銀行申請信用卡後
，於第一審附表二所示時間、地點，持該信用卡偽以秦安民名義
消費，並依消費習慣在簽帳單上偽造秦安民名義之署押，再於製
作完成後，持以向該附表所示各被害人行使。所為論斷及說明，
核與經驗法則、論理法則，均無不合。原審經審理後，依刑事訴
訟法第三百七十三條之規定，引用第一審判決記載之事實、證據
及理由為裁判之基礎，維持第一審對上訴人論罪科刑之判決，自
無適用證據法則不當之違法。(二)刑事訴訟法所稱依法應於審判期
日調查之證據，指與待證事實有重要關係，在客觀上顯有調查必
要性之證據而言，其範圍係以第二審審判中案內所存在之一切證
據為限。倘依卷內資料判斷，尚無足以啟動法院應依職權調查證
據之情事，即使法院未為調查，當亦無應於審判期日調查之證據
而未予調查之違法。本件上訴人經檢察官以在第一審判決附表二
所示時間、地點消費後偽造以秦安民名義製作簽帳單，涉嫌行使
偽造私文書而提起公訴，第一審認定上訴人有此部分犯行，論上
訴人以行使偽造私文書之罪（各如第一審判決附表二所示），上
訴人不服第一審判決提起上訴，於原審亦未爭執線上繳納電話費
、自助加油均無須在簽帳單上簽名，故無偽造私文書之行為。且
原審審判長於審判期日詢以尚有何證據請求調查後，上訴人亦答
稱「無」（原審卷第三十四頁）。原判決經綜合全案證據資料，
本於事實審法院職權推理之作用，認定上訴人之犯罪已經證明，
未調查第一審判決附表二所示關於繳納電話費、加油部分，上訴
人有無製作簽帳單，亦無應於審判期日調查之證據而未予調查之
違法。再上訴人於提起第三審上訴時，固隨狀提出遠傳電信信用
卡語音轉帳繳款方式說明、中油信用卡自助加油操作流程（均為
影本）及中油萬隆站自助加油機照片，圖以其消費時無製作簽帳
單之情事，然本院為法律審，應以第二審確認之事實為判決之基
礎，上訴人於所提出原審辯論終結時不存在於卷內資料，本院自
無從據予以審酌而為有利或不利上訴人之認定。上訴意旨(一)(二)置
原判決所為之明白論斷於不顧，猶執已為原審指駁之陳詞爭辯，
及對原審取捨證據與判斷證據證明力之職權行使，漫指其為違法
，並未就其如何影響原判決主旨，依據卷內訴訟資料具體指明，
依首開說明，自非適法之第三審上訴理由。綜上說明，應認上訴
人關於偽造私文書部分之上訴違背法律上之程式，予以駁回。至
原判決認定上訴人想像競合犯刑法第三百三十九條第一項詐欺取
財罪、同條第二項詐欺得利罪部分，核屬刑事訴訟法第三百七十
六條第四款之案件，此部分既經第二審判決，自不得上訴於第三
審法院，上訴人此部分之上訴，為法所不許，應併予駁回。
據上論結，應依刑事訴訟法第三百九十五條前段，判決如主文。
中    華    民    國  一○○  年    八    月   十一   日
                      最高法院刑事第九庭
                          審判長法官  黃  一  鑫  
                                法官  張  春  福  
                                法官  林  勤  純  
                                法官  宋  明  中  
                                法官  韓  金  秀  
本件正本證明與原本無異
                                      書  記  官  
中    華    民    國  一○○  年    八    月   十九   日
                                                      K